【裁判字號】    91,聲判,44
【裁判日期】    920217
【裁判案由】    聲請交付審判
【裁判全文】
臺灣臺南地方法院刑事裁定                          九十一年度聲判字第四四號
    聲  請  人  甲○○  女  五.
    即  告訴人
    代  理  人  侯重信律師
    被      告  丙○○  男  四.
                乙○○  男  五.
右列聲請人因告訴被告偽造文書等案件，不服臺灣高等法院臺南分院檢察署檢察長駁
回再議之處分（九十一年度上聲議字第四八四號），聲請交付審判，本院裁定如左：
    主    文
聲請駁回。
    理    由
一、按告訴人不服上級法院檢察署檢察長或檢察總長認再議為無理由而駁回之處分者
    ，得於接受處分書後十日內委任律師提出理由狀，向該管第一審法院聲請交付審
    判。法院認為交付審判之聲請不合法或無理由者，應駁回之。刑事訴訟法第二百
    五十八條之一、第二百五十八條之三第二項前段，分別定有明文。是依文義解釋
    ，僅告訴權人得就駁回再議之處分聲請交付審判，告發人並無援引上開法條聲請
    交付審判之權利，又未經上級法院檢察署檢察長為駁回再議之處分者，亦不得以
    聲請交付審判機制尋求救濟，合先敘明。
二、本件聲請人以被告丙○○犯貪污治罪條例第五條第一項第二款、第三款及刑法第
    二百十一條偽造公文書及第二百十三條公務員登載不實罪；被告乙○○犯刑法第
    二百十三條公務員登載不實及同法第二百十一條偽造公文書罪，先後向臺灣臺南
    地方法院檢察署檢察官提出告訴及臺灣高等法院臺南分院檢察署檢察長聲請再議
    ，經臺灣臺南地方法院檢察署檢察官及臺灣高等法院臺南分院檢察署檢察長分別
    為下列之處分：
  (一)丙○○犯貪污治罪條例部分：臺南地方法院檢察署檢察官以貪污罪之保護法益為
    國家法益，告訴人並非本件之直接被害人，其告訴僅具告發之性質，且其指訴與
    常理相悖，難採為被告犯罪之證據為由，而為不起訴處分。經聲請再議後，臺灣
    高等法院臺南分院檢察署檢察長亦認甲○○之告訴僅具告發性質，所為陳訴不得
    聲請再議，而駁回其再議之聲請，並依職權送再議，再議結果，亦以九十一年度
    上職議字第一四六號駁回處分在案。
  (二)丙○○、乙○○犯公務員登載不實罪部分：臺南地方法院檢察署檢察官以被告二
    人之罪嫌不足，而為不起訴處分。經聲請再議後，臺灣高等法院臺南分院檢察署
    檢察長以同一理由認公務員登載不實罪部分再議無理由駁回再議，惟偽造文書部
    分則並未為任何處分。
三、聲請交付審判意旨如聲請書所載（如附件）。
四、按民國九十一年二月八日修正公布之刑事訴訟法，新增第二百五十八條之一至之
    四所規定之「交付審判制度」，其主要目的在建立對於檢察官不起訴或緩起訴裁
    量權之外部監督機制，法院僅就檢察官所為不起訴或緩起訴之處分是否正確加以
    審查，以防止檢察機關濫權。再為避免法官權限之過度擴張，因而壓縮檢察官之
    控訴權限，甚至形成法官兼任檢審角色之「新糾問制」，法院對於聲請交付審判
    案件之審查，應限於檢察官不起訴處分是否違法。質言之，如檢察官係依據刑事
    訴訟法第二百五十二條規定予以不起訴處分者，應審查該處分是否符合該條各款
    之規定；若係依據同法第二百五十三條規定為不起訴處分者，則應審查該處分是
    否有裁量逾越或裁量濫用之情形，若該處分與上開條款規定相符，法院即應依據
    同法第二百五十八條之三第二項前段，以聲請無理由裁定駁回。經查：
  (一)按貪污治罪條例第五條第一項第二款、第三款之罪所侵害者乃國家法益，本件聲
    請人並非該犯罪之直接被害人，自不得提起告訴，其所為之告訴僅具有告發之性
    質，又得聲請再議之人，以告訴人為限，聲請人對臺灣臺南地方法院檢察署檢察
    官所為之上開不起訴處分，並不得聲請再議，揆諸首揭說明，自無援引刑事訴訟
    法第二百五十八條之一、第二百五十八條之三第二項前段之規定，聲請交付審判
    之權利，聲請人猶執陳詞聲請裁定交付審判，洵屬無據，應予駁回。
  (二)丙○○、乙○○偽造文書部分：此部分未經臺灣高等法院臺南分院檢察署檢察長
    為駁回再議之處分，請求交付審判之聲請為不合法，應予駁回。
  (三)丙○○公務員登載不實部分：
    按刑法第二百十三條之公務員登載不實事項於公文書罪，係以公務員於其所掌之
    公文書上為虛偽內容之製作行為為構成要件。經本院核閱聲請人所提出之國立成
    功大學函稿所示，被告丙○○確有於該函稿之『會簽意見』欄內記載：「一、本
    校八十八年十月十一日（八八）教註字第一七六號函，核實質，屬本校與林生之
    『行政契約書』。二、依前約所附條件，林生訴願敗訴時，其暫列選讀生身份與
    選讀權當然消滅，因此本校九十年二月二十一日（90）教註字第００八函僅屬『
    觀念通知』，唯另給一學期額外選讀權部分，則屬前揭契約之單方變更，亦非屬
    處分。三、本件似亦無需本所再轉知」等字樣，惟此乃被告丙○○對於聲請人因
    聲請選讀事項與國立成功大學間往來之相關文書，依其法學專業所表示之個人意
    見，雖其此部分之見解與嗣後訴願機關之決定，及行政法院之判決認定並不一致
    ，惟法律學科係屬人文科學，本即無一確定之標準答案，況我國目前之行政法學
    ，大多承襲歐陸法學派，學者於研究相關文獻時，或因理解之角度，或因語言認
    知之不同，而於翻譯相關專有名詞時，致有不同之用語，甚或有就相同之法律問
    題，有完全相異之解釋者，然此亦為其等研究學問之方法及結果，充其量僅能謂
    其與多數學者或實務見解相異，要無所謂對錯之別，不因其與行政或司法救濟機
    關之見解不同，即謂其見解為『虛構不實』，是被告丙○○所為，與公務員登載
    不實之犯行尚屬有間，其被控事實犯罪嫌疑顯有未足，臺灣臺南地方法院檢察署
    檢察官據此為不起訴處分，及臺灣高等法院臺南分院檢察署檢察長所為駁回再議
    之聲請均屬妥適，聲請人猶執陳詞聲請裁定交付審判，洵屬無據，應予駁回。
  (四)乙○○公務員登載不實部分：
    又被告乙○○確於上開函稿中『簽擬』欄內書明：「林生申請先行修課時，承諾
    若訴願敗訴則重考他校絕無怨言，經行政院駁回其再訴願後，已完成訴願程序，
    故『訴願判別（應係『決』字之誤繕）確定』怠無疑義，至於行政訴訟，是居於
    另一階段之行政救濟．．」等字樣，然此為被告乙○○本於職權，於函覆聲請人
    之函稿上表示意見，且聲請人因申請在國立成功大學法律研究所選讀修習學分乙
    事，該校教務處函確曾於八十八年十月十一日以（八八）教註字第一七六號函覆
    聲請人：「關於台端報考本校碩士班報名資格爭議之問題，目前在教育部訴願中
    。因感台端積極就學之心，本校特准以選讀生身份至本校法律研究所選讀。待『
    訴願判決確定』，即終止台端之選讀生身份；至所修之學分，則依訴願結果決定
    採認與否」乙節，亦為聲請人所不爭之事實，是被告乙○○上開記載『訴願判別
    確定』等字樣，亦無何虛偽不實之處，至聲請人前與國立成功大學間『訴願敗訴
    時，即重考他校』之約定，因法律用語不精確，致國立成功大學與聲請人間就聲
    請人有無拋棄行政訴訟之權利之意，及該『訴願敗訴』究係指訴願決定或行政訴
    訟判決確定等相關問題，迭有爭執，而此部分亦據行政高院判決認定在案，惟尚
    難謂其間爭執經行政法院認定之結果與被告乙○○之上開意見不一致，即謂其上
    開記載為虛構不實之事項，其所為之記載要難謂有何公務員登載不實之犯行，臺
    灣臺南地方法院檢察署檢察官據此為不起訴處分，及臺灣高等法院臺南分院檢察
    署檢察長所為駁回再議之聲請均屬妥適，聲請意旨指摘原處分不當，並聲請交付
    審判云云，亦無理由，應併駁回之。
五、綜上所述，本件檢察機關依偵查結果，認為聲請人非上開貪污治罪條例罪之直接
    被害人，不得提起告訴及再議，又被告之公務員登載不實文書罪嫌不能證明，因
    而為不起訴處分及駁回再議聲請，於事實調查程序及相關事證之評價認定，於法
    均無不合，而被告偽造文書部分，未經駁回再議之處分，依法不得聲請請交付審
    判，聲請人猶執前詞，聲請交付審判，洵無理由。
六、爰依刑事訴訟法第二百五十八條之三第二項前段規定，裁定如主文。
中      華      民      國    九十二    年      二      月     十七     日
                                              審判長法官  陳欽賢
                                                  法  官  林佩儒
                                                  法  官  莊玉熙
右正本證明與原本無異。
不得抗告。
                                                  書記官  李榮杰
中      華      民      國    九十二    年      二      月     十八     日


司法院資訊處製作；財團法人民間司法改革基金會備份。
